臺北高等行政法院判決
　　　　　　　　　　　　　　　　　　 93年度訴字第2055號
　　　　　　　　　　　　　　　.
原　　　告　旺俊昌企業有限公司
代　表　人　甲○○
訴訟代理人　萬榮正(會計師)
被　　　告　財政部臺灣省北區國稅局
代　表　人　許虞哲(局長)
訴訟代理人　乙○○
　　　　　　丙○○
上列當事人間因營業稅事件，原告不服財政部中華民國93年4月
19日台財訴字第0920072952號訴願決定，提起行政訴訟。本院判
決如下：
　　主  文
原告之訴駁回。
訴訟費用由原告負擔。
　　事  實
一、事實概要：原告涉嫌無進貨事實，於85年5月、7月間取得嗣
    經臺灣高雄地方法院檢察署（以下簡稱高雄地檢署）檢察官
    起訴認定為無交易事實虛開統一發票幫助他人逃漏稅之聖星
    企業股份有限公司（以下簡稱聖星公司）所虛開之統一發票
    （字軌號碼：CP00000000、DK00000000），銷售額計新台幣
    （下同）703,402元（稅額35,171元），充作進項憑證並申
    報扣抵營業稅，經桃園縣稅捐稽徵處（以下簡稱桃縣稅處）
    查獲，取具談話筆錄、起訴書、統一發票影本等涉案有關文
    件附案佐證，以違章事實明確，核定應補徵所漏營業稅
    35,171元，並依行為時營業稅法第51條第5款規定，按所漏
    稅額35,171元處以8倍罰鍰計281,300元（計至百元止）。原
    告不服，申經復查結果，未獲准變更，提起訴願，亦遭決定
    駁回，遂向本院提起行政訴訟。
二、兩造聲明：
　(一)原告聲明：
    1.訴願決定、復查決定及原處分均撤銷。
    2.訴訟費用由被告負擔。
　(二)被告聲明：
    1.駁回原告之訴。
    2.訴訟費用由原告負擔。
三、兩造爭點：原告是否有並無交易事實，卻取具虛開之統一發
              票作為進項憑證之情形？
　(一)原告主張之理由：
    1.按「虛報進項稅額者。．．．1.有進貨事實者：．．．(3)
      取得虛設行號所開立之憑證申報扣抵：按所漏稅額處5倍
      之罰鍰。但於裁罰處分核定前已補繳稅款及以書面或於談
      話筆（紀）錄中承認違章事實者，處2倍之罰鍰；．．．
      。」，為財政部86年8月16日台財稅第861912280號函（以
      下簡稱財政部86年函釋）頒布之「稅務違章案件裁罰金額
      或倍數參考表」所明示。
    2.本件原告進貨價款均以支票支付，被告僅以原告委託人劉
      千秋於91年12月6日在桃縣稅處所為之筆錄中陳稱系爭支
      票兌領人即立百代壓鑄企業有限公司（以下簡稱立百代公
      司）與孫蒨霞於91年間在桃縣稅處所為之筆錄中均稱不知
      情、不認識、未曾交易來往等語，認定原告無進貨事實。
      惟查有付款事實即有進貨事實，當初付款支票既已兌領，
      即足以證明原告確有進貨及付款事實。況被告以聖星公司
      業經高雄地檢署檢察官起訴為幫助他人虛開發票為由，認
      定原告涉嫌無進貨事實，以虛開之發票充作進項憑證並申
      報扣抵營業稅，對於原告所提出之估價單、付款簽收單等
      相關事證不予採信，逕處以原告所漏稅額35,171元8倍之
      罰鍰計281,300元。惟原告既已於裁罰前補繳所漏稅額，
      並於筆錄中承認違章事實，參照前揭稅務違章案件裁罰金
      額或倍數參考表，被告亦僅得處以所漏稅額2倍之罰鍰。
      是原處分顯有違誤，應予撤銷。
　(二)被告答辯之理由：
    1.補徵營業稅部分：
      按「營業人當期銷項稅額，扣減進項稅額後之餘額，為
        當期應納或溢付營業稅額。」、「進項稅額，指營業人
        購買貨物或勞務時，依規定支付之營業稅額。」、「營
        業人左列進項稅額，不得扣抵銷項稅額：1.購進之貨物
        或勞務未依規定取得並保存第33條所列之憑證者。」及
        「營業人以進項稅額扣抵銷項稅額者，應具有載明其名
        稱、地址及統一編號之左列憑證：1.購進之貨物或勞務
        時，所取得載有營業稅額之統一發票。」，分別為行為
        時營業稅法第15條第1項、第3項、第19條第1項第1款及
        第33條第1款所明定。次按「2.為符合司法院大法官會
        議釋字第337號解釋意旨，對於營業人取得非實際交易
        對象所開立之統一發票作為進項憑證申報扣抵銷項稅額
        之案件，應視情節，分別依下列原則處理：(1)取得虛設
        行號發票申報扣抵之案件：無進貨事實者：以虛設行
        號發票申報扣抵，係屬虛報進項稅額，並逃漏稅款，該
        虛報進項之營業人除應依刑法行使偽造文書罪及稅捐稽
        徵法第41條之規定論處外，並應依營業稅法第51條第5
        款規定補稅並處罰。有進貨事實者：(甲)進貨部分，因
        未取得實際銷貨人出具之憑證，應依稅捐稽徵法第44條
        規定處以行為罰。(乙)因虛設行號係專以出售統一發票牟
        取不法利益為業，並無銷貨事實，故取得虛設行號發票
        之營業人，自亦無向該虛設行號進貨並支付進項稅額之
        事實，除該營業人能證明確有支付進項稅額予實際銷貨
        之營業人，並經稽徵機關查明該稅額已依法報繳者，應
        依營業稅法第19條第1項第1款規定，就其取得不得扣抵
        憑證扣抵銷項稅額部分，追補稅款，不再處漏稅罰外，
        其虛報進項稅額，已構成逃漏稅，應依營業稅法第51條
        第5款規定補稅並處罰。」，復為財政部83年7月9日台
        財稅第831601371號函所明釋。
      本件原告於85年5月、7月間取得業經高雄地檢署檢察官
        起訴為無交易事實虛開統一發票幫助他人逃漏稅之聖星
        公司所虛開之統一發票（字軌號碼CP00000000、
        DK00000000），銷售額計703,402元、稅額35,171元，
        申報扣抵營業稅，經桃縣稅處查獲，取具談話筆錄、起
        訴書、統一發票影本等涉案有關文件附案佐證，違章事
        實明確，經核定為無進貨事實虛報進項稅額情事，違反
        營業稅法第51條第5款規定，核定補徵所漏營業稅
        35,171元。原告不服，主張其進貨價款均以支票支付，
        且當初付款支票都已兌領，足資證明其有進貨及付款事
        實等語，申請復查，經被告復查決定略以，原告提示5
        張支付進貨價款支票（字軌號碼分別為PY0000000、
        HH0000000、DD0000000、NBO784998、FA0000000），其
        中支票號碼為PY0000000、DD0000000、FA0000000之兌
        領人為立百代公司，帳號為00-00000-0-00，提示兌領
        之銀行為彰化銀行前鎮分行即起訴書內容所指開立人頭
        帳戶之銀行，惟立百代公司之受委託人傅金蓮於91年11
        月1日在桃縣稅處所為之談話筆錄中陳稱該公司未曾取
        得上述3張支票，亦未曾於該3張支票上背書，支票背面
        所載00-00000-0-00帳號並非該公司所有云云；而支票
        號碼為HH0000000、NB0000000之兌領人為孫蒨霞，原告
        之受委託人劉千秋於91年12月6日在桃縣稅處所為之談
        話筆錄中亦稱立百代公司及孫蒨霞均非原告交易對象，
        亦不認識，未曾交易來往等語。從而原告雖主張其以支
        票支付價款，惟兌領人既均非開立發票之交易對象即聖
        星公司，且其亦無法提供估價單、訂貨單、送貨單、付
        款簽收單等相關文件以證明其有進貨事實，原告主張核
        不足採為由，駁回其復查之申請。原告仍不服，提起訴
        願，亦遭決定駁回，其雖於行政訴訟時提示採購單、送
        貨單、付款簽收單等相關資料證明其有進貨事實，惟付
        款簽收單簽收人員身分不明，且其主張以支票支付價款
        部分，兌領人均非開立發票之交易對象聖星公司，已如
        前述，茲原告仍執前詞續為爭執，自難認為有理由，原
        處分應予維持。
    2.罰鍰部分：
      按「納稅義務人，有左列情形之一者，除追繳稅款外，
        按所漏稅額處1倍至10倍罰鍰，並得停止其營業：．．
        ．5.虛報進項稅額者。」，為行為時營業稅法第51條第
        5款所明定。次按「納稅義務人違反本法或稅法之規定
        ，適用裁處時之法律。但裁處前之法律有利於納稅義務
        人者，適用最有利於納稅義務人之法律。」，復為稅捐
        稽徵法第48條之3所明定。又「85年7月30日修正公佈之
        稅捐稽徵法第48條之3規定『納稅義務人違反本法或稅
        法之規定，適用裁處時之法律。但裁處前之法律有利於
        納稅義務人者，適用最有利於納稅義務人之法律』，上
        開法條所稱之『裁處』，依修正理由說明，包括訴願、
        再訴願及行政訴訟之決定或判決。準此稅捐稽徵法第48
        條之3修正公佈生效時仍在復查、訴願、再訴願及行政
        訴訟中，尚未裁罰確定之案件均有該條之適用。」、「
        虛報進項稅額者。．．．2.無進貨事實者，按所漏稅額
        處8倍罰鍰」，分別為財政部85年8月2日台財稅第
        851912487號函釋、86年函釋頒布之「稅務違章案件裁
        罰金額或倍數參考表」所明示。
      本件原告於85年5月、7月間取得業經高雄地檢署檢察官
        起訴為無交易事實虛開統一發票幫助他人逃漏稅之聖星
        公司所虛開之統一發票，銷售額計703,402元、稅額
        35,171元，申報扣抵營業稅，違章事證業如前述，原處
        分按所漏稅額35,171元處以8倍罰鍰281,300元，揆諸首
        揭規定，並無不當。
　　理  由
一、本件起訴時被告之代表人為林吉昌，嗣於本件訴訟程序進行
    中變更為許虞哲，茲由其聲明承受訴訟，核無不合，應予准
    許，合先敘明。
二、按「營業人當期銷項稅額，扣減進項稅額後之餘額，為當期
    應納或溢付營業稅額」、「進項稅額，指營業人購買貨物或
    勞務時，依規定支付之營業稅額。」、「營業人左列進項稅
    額，不得扣抵銷項稅額：1.購進之貨物或勞務未依規定取得
    或保存第33條所列之憑證者。」、「營業人以進項稅額扣抵
    銷項稅額者，應具有載明其名稱、地址及統一編號之左列憑
    證：1.購進貨物或勞務時，所取得載有營業稅額之統一發票
    。」，行為時營業稅法第15條第1項、第3項、第19條第1項
    第1款、第33條第1款分別定有明文。又按「納稅義務人，有
    左列情形之一者，除追繳稅款外，按所漏稅額處1倍至10 倍
    罰鍰，並得停止其營業：．．．5.虛報進項稅額者。」，復
    為行為時營業稅法第51條第5款所規定。
三、按當事人主張事實，須負舉證責任，倘其所提出之證據，不
    足為主張事實之證明，自不能認其主張之事實為真實。行政
    法院（現改制為最高行政法院）39年判字第2號著有判例。
    本件原告對被告認定其於85年5月、7月間，涉嫌取得嗣經高
    雄地檢署檢察官起訴為無交易事實虛開統一發票幫助他人逃
    漏稅之聖星公司所虛開之統一發票金額計703,402元作為進
    項憑證，申報扣抵營業稅計35,171元等節不服，並提出採購
    單、送貨單、付款簽收單、支出證明單等為證，主張其確有
    進貨事實等語。惟查本件於行政救濟時，被告於91年10月18
    日通知原告於91年11月1日提示85年帳冊、憑證及85年取得
    支票號碼PY0000000、DD0000000、FA0000000三紙之相關交
    易事證，原告所委任之代理人劉千秋於91年11月26日到處稱
    須回去查證後再答覆等語，嗣於91年12月6日到處時則陳述
    「．．．六、本案交易之付款簽收單、驗貨單及相關文件未
    保存，故無法提供。七、支票背面之背書人立百代壓鑄企業
    有限公司及孫蒨霞均非本公司交易對象，亦不認識，未曾有
    交易來往。」等語，有談話筆錄2份附於原處分卷可稽，第
    以劉千秋既為原告之受委任人，衡之常情，其既於查帳後始
    為第2次之陳述，按理當無憑空捏造設詞誣攀陷原告違章之
    可能，所言自為可信，則原告於本件訴訟審理時始行提出之
    採購單、送貨單、付款簽收單、支出證明單等單據之真正，
    自啟人疑竇，殊難信為實在。且原告於本院審理時一方面稱
    時間太久了帳証未保存，一方面卻請求傳訊當時接洽之業務
    人員到庭作証，而就其為何未保存相關帳簿文據資料，及既
    無帳證又如何得悉證人所言屬實等節，迄未提出合理說明及
    證據，自難採認。又原告對於上開進貨所簽發支付貨款之系
    爭支票兌領人均非開立發票之聖星公司，及系爭支票之開立
    情形與交易之金額、日期、對象等均不相符合等節並不爭執
    ，然查原告身為營利事業，自不容對開立票據之情形諉為不
    知，所簽發之支票情形顯與一般商業會計原理原則相悖，殊
    難採信係支付系爭貨款之用，況開立支付予聖星公司之支票
    均係由不認識之訴外人兌現具領，亦有支票影本及兌領明細
    一覽表等在卷足佐，加以原告所稱之支票兌領人之一即立百
    代公司，其代理人傅金蓮亦於91年11月1日調查時陳稱該公
    司未曾取得系爭3張支票，亦未於該3張支票上背書，支票背
    面所載00-00000-0-00帳號並非該公司所有帳戶等語在卷，
    自難認其主張為實在。此外原告空言主張，卻迄未就聖星公
    司既係虛設行號，何以能銷售貨物予原告之進貨事實提出積
    極證據以實其說，揆之前開判例，自難謂其已盡舉證責任，
    所言殊難採信。故被告以原告無法提出聖星公司銷售系爭貨
    物及其支付價款之相關帳證，有並無交易事實，卻取具虛開
    之統一發票作為進項憑證，虛報進項稅額之情形，乃予以否
    准扣抵銷項稅額，除補徵營業稅外，並據以課處罰鍰，即非
    無憑。從而被告所為處分，徵諸首揭條文規定，並無違誤，
    訴願決定予以維持，亦無不合，原告徒執前詞，訴請撤銷，
    為無理由，應予駁回。
據上論結，本件原告之訴為無理由，依行政訴訟法第98條第3項
前段，判決如主文。
中　　華　　民　　國　　94　　年　 　8　　月　 11  　 日
                    第二庭審判長  法    官  鄭忠仁
                                  法    官  蕭忠仁
                                  法    官  林育如
上為正本係照原本作成。
如不服本判決，應於送達後20日內，向本院提出上訴狀並表明上
訴理由，如於本判決宣示後送達前提起上訴者，應於判決送達後
20日內補提上訴理由書（須按他造人數附繕本）。
中　　華　　民　　國　　94　　年　 　8　　月　 11  　 日
      　　　　　　　　　　　　　　書 記 官　林惠堉
